【裁判字號】    98,國,18
【裁判日期】    981117
【裁判案由】    國家賠償
【裁判全文】
臺灣臺中地方法院民事判決  98年度國字第18號
原      告  乙○○
                      6號2樓.
被      告  交通部台灣區○道○○○路局中區工程處
法定代理人  甲○○
訴訟代理人  蔡慶文  律師
上當事人間國家賠償事件，本院於98年11月3日言詞辯論終結，
判決如下：
    主      文
原告之訴駁回。
訴訟費用新台幣元玖仟伍佰捌拾元由原告負擔。
    事實及理由
壹、兩造之聲明：
  一、原告：(一)被告應給付原告新台幣（下同）876,140元及自
      起訴狀繕本送達之翌日起至清償日止，按年息5%計算之利
      息。(二)訴訟費用由被告負擔。
  二、被告：(一)原告之訴駁回。(二)訴訟費用由原告負擔。
貳、原告起訴主張：原告於民國（下同）98年5月27日凌晨4點分
    許駕駛6888－RJ號自小客車載訴外人劉玉千、陳小如，由國
    道三號高速公路往南行駛南下訪友，適逢梅雨季節，沿途時
    而雷雨時而下著毛毛細雨，原告為確保安全沿路均開大燈、
    霧燈及尾，並將車速定速為110公里，並提高注意義務以免
    發生事故，詎於同日清晨5時49分左右途經該路南下128.8公
    里苗栗後龍路段時，因該高速公路路面長期受行經車輛之輾
    壓產生路面不平整，且未設置良好的表面排水設施，又逢連
    續降雨大面積積水，致原告所駕駛之自小客車輾過積水路面
    時產生浮水效應而失控打滑，車身打轉數圈後先撞擊右邊護
    欄，接著彈回撞擊左側之護欄，致使原告所駕駛車輛損毀，
    劉玉千腹部鈍挫傷疑似內出血、頭部外傷，陳小如頸部挫傷
    、上肢挫傷等語，被告就該路段之管理嚴重欠缺導致原告受
    有損害，爰依國家賠償法第3條第1項之規定，請求判決如聲
    明所示。
參、被告則以：原告就系爭路段「舖面不平」、「積水」，並「
    致原告受有損害」，其並未舉證以實其說。系爭路段於事故
    發生之前一日（98年5月26日）被告確依據交通部技術標準
    公路類公路工程部公路養護手冊巡查之規定進行一般性、經
    常性舖面及排水狀況之巡查，並未發現有何不平整或積水之
    異常情況，且於當日事故發生之前被告亦未接獲巡查報告稱
    該路段有路面積水情形，被告就系爭路段之設施及管理並無
    欠缺云云，本件事故之發生，實肇因於原告在下雨天天候不
    佳情形下仍以時速110公里不當行駛等語，資為抗辯。
肆、經查：
  一、以下之事實為兩造所不爭，本院採為判決之基礎：
    (一)原告於98年5月27日凌晨4點左右，駕駛6888-RJ號自用小
      客車附載劉玉千、陳小如自台北南下，於同日上午5時47
      分許，在國道三號高速公路南下128.8公里處時，6888-R
      J 自用小客撞及內側路肩之護欄，致該自小客車毀損，劉
      玉千、陳小如受傷。
    (二)6888-RJ自用小客為1998年出廠，因上開毀損之修理費為8
      74,140元、原告為陳小如支出醫療費用1,510元及劉玉千
      支出醫療費用400元。
  二、按公有公共設施因設置或管理有欠缺，致人民生命、身體
      或財產受損害者，國家應負損害賠償責任，國家賠償法第
      3 條第1項定有明文。上開國家賠償責任之成立，係以：
      (一)公有公共設施因設置或管理有欠缺、(二)致人民生命、身
      體或財產受損害。(三)損害與公共設施之欠缺間有因果關係
      ，為其要件，上開三項要件只要欠缺其一，即不成立國家
      賠償責任。本件原告於前開時間、地點駕車導致車毀、人
      傷一節，為兩造所不爭。原告主張被告應負國家賠償責任
      ，係以其駕車高速行駛，輪胎輾過積水路面時產生「浮水
      效應」失控為由，並舉內政部警政署國道公路警察局第二
      警察隊交通事故現場草圖、現場照片等件為證。按依警製
      交通事故現場草圖、現場照片所示，本件肇事路段南下有
      內側、中線及外側三車道，另有內、外側二路肩，原告之
      自小客車於車禍發生之後，頭北尾南（與正常行向呈180
      度反轉）停於內側路肩上，車右後角緊靠於內側護欄上，
      車後方及左後方毀損，現場並無煞車或刮地痕等足以證明
      行車路線之佐證，現場草圖上雖記載：「Ａ車（原告之自
      小客車）因路面積水，打滑失控自行撞護欄」，惟所謂「
      路面積水，打滑失控」等語，實係警政署國道公路警察局
      第二警察隊警員丙○○據報事後趕到現場，由原告描述肇
      事時之狀況所為記載，無非原告意見之轉述，實難盡信；
      再依原告所提出之現場照片，車禍發生當天肇事路段雖有
      部分積水之狀況（本院卷第70頁、第71頁），惟據證人丙
      ○○證稱：「現場路面正常，但是因為下雨後還是有東一
      塊、西一塊的積水」，該狀況是否足以造成原告所稱之「
      浮水效應」，並無證據足以佐證；又本件車禍發生當時，
      原告汽車之行線不明，亦乏證據足以證明原告於肇事當時
      確係輾過積水路面造成「浮水效應」，而駕車失控肇事之
      原因甚多，駕駛人注意力不集中（打瞌睡、分心注意其他
      電子設備、檢拾掉落之物品）、操控失當（如雨天視線不
      良疏於減速慢行）、遭外力撞擊、汽況是否正常等等均屬
      可能之因素；再者，高速公路之用路人甚多，如被告所設
      置管理之設施確有欠缺，則行經該處路段之車輛應會造成
      相類似之「浮水效應」肇事，反觀本件車禍發生路段於車
      禍發生當天並無因積水而發生車禍之事件，此已據證人丙
      ○○證稱：「沒有（同一天同時段同路段並無因路面面凹
      凸不平積水而發生車禍），原告是第一部肇事」等語，實
      難認原告之損害，與被告之設施之設置、管理有欠缺有何
      因果關係。此外，復未據原告舉證證明被告之行為合於國
      賠償請求權之要件，原告據以請求被告賠償損害，自屬無
      據。
  三、從而，原告依國家賠償請求權，請求被告給付原告876,
      140元，及自起訴狀繕本送達之翌日起至清償日止按年息
      5%計算之利息，於法無據，應予駁回。
  四、訴訟費用計原告所繳納之第一審裁判費9,580元，由敗訴
      之原告負擔。
伍、結論：原告之訴為無理由，依民事訴訟法第78條，判決如主
    文。
中    華    民    國    98    年    11    月    17    日
                  民事第二庭    法  官  王銘
正本係照原本作成。
如對本判決上訴，須於判決送達後20日內向本院提出上訴狀。
中    華    民    國    98    年    11    月    17    日
                                書記官  廖春玉


司法院資訊處製作；財團法人民間司法改革基金會備份。
